【裁判字號】    99,簡上,133
【裁判日期】    990930
【裁判案由】    詐欺
【裁判全文】
臺灣士林地方法院刑事判決             99年度簡上字第133號
上  訴  人
即  被  告  乙○○
上列上訴人即被告因詐欺案件，不服本院於中華民國99年5 月19
日所為之99年度士簡字第411 號第一審簡易判決（聲請案號：臺
灣士林地方法院檢察署99年度偵緝字第352 號），提起上訴，本
院管轄之第二審合議庭判決如下：
    主  文
上訴駁回。
乙○○緩刑貳年，並：（一）應支付丙○○新臺幣壹萬伍仟元，
給付方式如下：自民國九十九年十月二十一日起，按月於每月二
十一日以前給付丙○○新臺幣伍仟元，至全部清償完畢為止，如
有一期未履行，視為全部到期；（二）應支付甲○○新臺幣壹萬
伍仟元，給付方式如下：自民國九十九年十月二十一日起，按月
於每月二十一日以前給付甲○○新臺幣伍仟元，至全部清償完畢
為止，如有一期未履行，視為全部到期。
    事  實
一、乙○○可預見將金融機構帳戶提供予姓名年籍不詳之成年人
    使用，可能幫助其所屬之犯罪集團從事財產犯罪行為，作為
    取得財物或財產上之利益之管道，竟基於縱使該人將其帳戶
    用以從事詐欺取財之財產犯罪行為，亦不違反其本意之幫助
    犯意，於民國98年9 月28日中午12時29分許，在臺北縣板橋
    市新埔捷運站前，將其所有之兆豐國際商業銀行（下稱兆豐
    銀行）內湖分行帳戶（帳號：00000000000 號）之存摺影本
    、金融卡交予真實姓名年籍不詳之詐欺集團成員使用，復於
    同日下午4 時19分許，該詐欺集團成員以電話詢問上開帳戶
    金融卡密碼時，乙○○仍告知密碼，藉以幫助該成年人之犯
    罪集團成員從事財產犯罪之犯行。嗣該犯罪集團成員意圖為
    自己不法之所有，分別於98年9 月29日晚間7 時許、同日晚
    間8 時許，撥打電話給丙○○、甲○○，均佯稱其等網路購
    物之信用卡付款方式因公司作業疏失，導致信用卡會遭到錯
    誤之分期扣款，須依指示操作自動櫃員機以取消錯誤，使丙○○、甲○○均陷於錯誤，丙○○依詐欺集團成員指示，於
    同日晚間7 時10分許，至苗栗縣頭份鎮○○路郵局，操作提
    款機轉帳匯款新臺幣（下同）29,984元至乙○○前開兆豐銀
    行內湖分行帳戶內，甲○○亦依詐欺集團成員指示，於同日
    晚間9 時7 分許，在臺中縣太平市○○路○ 段57之7 號太平
    農會，操作提款機轉帳匯款29,988元至乙○○前開兆豐銀行
    內湖分行帳戶內。旋由該詐欺集團成員提領一空，嗣經丙○○、甲○○均發覺受騙，報警處理，始悉上情。
二、案經臺北市政府警察局內湖分局、臺北縣政府警察局汐止分
    局報請臺灣士林地方法院檢察署檢察官偵查後聲請以簡易判
    決處刑。
    理  由
壹、證據能力部分：
一、按被告以外之人於審判外之言詞或書面陳述，除法律有規定
    者外，不得作為證據，刑事訴訟法第159 條第1 項固有明文
    ；惟被告以外之人於審判外之陳述，雖不符同法第159 條之
    1 至之4 規定，而經當事人於審判程序同意作為證據，法院
    審酌該言詞陳述或書面陳述作成時之情況，認為適當者，亦
    得為證據。又當事人、代理人或辯護人於法院調查證據時，
    知有第159 條第1 項不得為證據之情形，而未於言詞辯論終
    結前聲明異議者，視為有前項之同意，同法第159 條之5 亦
    定有明文。本件公訴人及被告於本院審理時均同意以證人丙○○、甲○○於警詢時之陳述作為證據，本院審酌上開供述
    作成時之情況均屬正當，且與本案相關之待證事實具有關連
    性，而被告既未爭執其證據能力，亦未聲請傳訊，顯已放棄
    詰問權之行使，依上說明，應具有證據能力。
二、其次，本案認定事實所引用之文書證據，並無證據證明係公
    務員違背法定程式所取得，亦無刑事訴訟法第159 條之4 之
    顯有不可信之情況與不得作為證據之情形，本院斟酌本案卷
    內之證據並非非法取得，亦無證明力明顯過低之情形，且經
    本院於審判期日依法進行證據之調查、辯論，被告於訴訟上
    之程序權即已受保障，故前揭各該證據，亦均得採為證據，
    合先敘明。
貳、實體部分：
一、訊據被告乙○○固然承認上開兆豐銀行內湖分行帳戶為伊所
    申辦，且伊有於上開時間、地點，將上開帳戶存摺影本、金
    融卡交予真實姓名年籍不詳之成年人，嗣又於上開時間，於
    電話中告知該詐欺集團成員前揭金融卡之密碼，惟矢口否認
    有何幫助詐欺取財犯行，辯稱：當時伊係為應徵送檳榔的工
    作，對方稱客戶應繳之貨款要匯入伊的帳戶，要求伊提供帳
    戶存摺影本、金融卡密碼，以測試伊之信用，伊因為失業長
    達將近1 年，急著找工作，才會將金融卡及密碼交付對方，
    不知道對方會拿去非法使用，伊在交付金融卡及密碼後，有
    去刷存簿，發現他人有匯款至伊上開帳戶後，有向銀行掛失
    金融卡云云。經查：
（一）被害人丙○○、甲○○分別於98年9 月29日晚間7 時許、
      同日晚間8 時許，分別遭詐欺集團成員撥打電話佯稱其等
      在網路購物之信用卡付款方式因公司作業疏失，導致信用
      卡會遭到錯誤之分期扣款須依指示操作自動櫃員機以取消
      錯誤，使丙○○、甲○○均陷於錯誤，均依詐欺集團成員
      指示，分別於同日晚間7 時10分許、同日晚間9 時7 分許
      ，分別匯款29,984元、29,988元萬元至被告上開兆豐銀行
      內湖分行帳戶內等情，業據證人即被害人丙○○、甲○○
      於警詢中證述明確，復有內政部警政署反詐騙案件紀錄表
      、受理詐騙帳戶通報警示簡便格式表、被害人丙○○提出
      之存摺影本、被害人甲○○提出之匯款單、兆豐國際商業
      銀行內湖分行99年8 月20日（99）兆銀湖字第165 號函附
      之被告開戶印鑑卡影本、開戶迄今交易明細、金融卡申辦
      掛失明細及本院公務電話記錄等資料附卷可憑（見臺灣士
      林地方法院檢察署99年度偵字第1541號偵卷第15至19頁、
      臺灣士林地方法院檢察署99年度偵字第1540號偵卷第26至
      31頁、本院99年度簡上字第133 號卷第13至26頁），足證
      被害人丙○○、甲○○遭詐騙之款項，確均匯入被告之上
      開帳戶內，是被告之上開帳戶確有供詐欺集團作為實施詐
      欺犯行之用無訛。
（二）被告雖以前詞情置辯，然查：
   1、參酌卷附被告上開兆豐銀行內湖分行帳戶開戶紀錄及交易
      明細（見本院99年度簡上字第133 號卷第26頁）可知，被
      告自98年2 月24日最後一次使用該帳戶之日起至98年9 月
      28日交付詐欺集團成員該帳戶之金融卡及金融卡密碼時，
      該帳戶長達7 月未曾使用，且存款餘額僅有111 元，核與
      一般提供帳戶予詐欺集團之成員之人，其帳戶均不常使用
      且餘額均低之經驗法則相符。被告亦迭於偵查及本院審理
      中自承：對方要伊提供帳戶金融卡及密碼時，伊有覺得奇
      怪，也有想到可能帳戶內的錢會被對方提領，但伊認為帳
      戶內僅剩1 百餘元，要領就讓對方領等語（見臺灣士林地
      方法院99年度偵緝字第352 號偵卷第16頁、本院99年9 月
      21 日 審判筆錄第10頁），益見被告確實知悉上開帳戶交
      予真實姓名年籍不詳之成年人確有可能遭他人使用、提領
      其帳戶內之金額。
   2、又查金融卡之功能，並不以提款為限，如同時知悉密碼，
      尚可作無摺存款、轉帳之轉出或轉入、查詢餘額，而可作
      為不法犯罪所得之人頭帳戶；又供為薪資轉帳使用之帳戶
      ，僅需提供銀行帳號即可順利轉帳，無須提供帳戶之存摺
      、提款卡，更無須告知密碼；再者，銀行之活期儲蓄存款
      帳戶，一般人極易申請取得，且個人之存款帳戶存簿、提
      款卡及密碼等，乃關係該帳戶款項之存取，若非極為信任
      之親友因急迫情形有立即使用之必要者外，本可各自至銀
      行或郵局自行開立帳戶使用，自無須向他人借用或價購之
      必要；個人之帳戶存簿、提款卡，亦無任意出借、出賣交
      付或將帳戶提款卡密碼告知予非熟識之人之理。本案被告
      係60年6 月6 日出生，於案發當時已38歲，教育程度為高
      職畢業，有警詢筆錄在卷可查（見臺灣士林地方法院檢察
      署99年度偵緝字第425 號偵卷第4 頁），且被告於本院審
      理中自承：自82年間退伍後就入社會工作，換過3 份工作
      ，均是從事送貨司機之工作等語（見本院99年9 月21日審
      判筆錄第7 頁），足見被告確有一般人之智識程度及社會
      經驗，且從事送貨司機工作長達15年以上，顯能知悉應徵
      送貨司機工作絕無將帳戶之金融卡及密碼交付之必要。復
      依被告於警詢、偵查及本院審理中先後所述，其係為應徵
      送檳榔之工作見報紙上之廣告而與對方聯絡，並於98年9
      月28日與對方相約在臺北縣板橋市「新埔捷運站」前見面
      交付上開金融卡，又於同日對方電話詢問該金融卡密碼時
      ，告知對方密碼，然應徵工作無須提供帳戶金融卡，遑論
      提供金融卡密碼，否則薪資轉入帳戶後，將有遭持有其金
      融卡且知悉密碼之對方任意提領之風險。又依上開說明，
      帳戶之提款卡僅有提款、無摺存款、轉帳之轉出或轉入之
      功能，但無徵信、查證信用狀況之功能，又銀行之活期儲
      蓄存款帳戶一般人極易申請取得，被告迭於偵查及本院審
      理中自承：對方向伊要求提供金融卡及密碼時，有覺得奇
      怪等語，已如前述，則果如被告所指對方確以客戶繳納貨
      款要先匯入被告帳戶，要查其信用狀況為由，要求被告提
      供金融卡與密碼，以被告之具有一般人之智識程度及擔任
      送貨司機長達15年以上之工作經驗，顯然可以知悉對方係
      假借客戶繳納貨款要匯入其帳戶，要先查證其信用狀況為
      由，要求其提供金融卡與密碼，實有供非法使用之疑慮，
      理當峻拒或要求由其本人陪同操作查証，然被告仍任意將
      其上開帳戶金融卡交付對方，且告知該金融卡之密碼，酌
      以依被告所述與對方見面交付金融卡之地點，係臺北縣板
      橋市「新埔捷運站」前，非一般之公司所在地或僱用人之
      住居所、事務所或營業所，被告上述各舉措均顯與常情有
      違，另依被告所述對方所稱工作內容係送檳榔，若該份係
      合法之工作，所得為合法款項，對方大可自行或由公司輕
      易開立銀行帳戶取得金融卡使用，實無要求僅係擔任送貨
      司機之被告提供帳戶供其使用之必要，被告在前揭諸多不
      合常情之情狀下，顯可知悉對方可能從事不法行為，其就
      對方要求提供金融卡與密碼，可能作為不法款項匯入之人
      頭帳戶使用，亦顯然知悉或可得而知自明。是被告辯稱：
      其誤信詐欺集團成員謊稱應徵送檳榔之工作而交付金融卡
      及密碼，不知該詐欺集團成員會作為不法使用云云，無足
      憑採。
   3、至於被告辯稱：伊在交付上開帳戶之金融卡及密碼後，有
      去刷存簿，當發現有他人匯款至伊上開帳戶後，有去掛失
      金融卡云云。惟查，被告既已供承對方要求伊提供上開帳
      戶之金融卡及密碼時已覺得奇怪，如前所述，可見被告自
      此時應知悉或可得而知收受其金融卡及密碼者恐有用以行
      騙之虞，衡情被告更應峻拒交付金融卡及密碼，或要求由
      其本人陪同操作查証，被告均不為之，竟任意交付金融卡
      及密碼，且於98年9 月28日交付後拖延4 日之同年10月2
      日始向兆豐銀行掛失金融卡，此有卷附兆豐銀行內湖分行
      99年8 月20日（99）兆銀湖字第165 號函所附掛失明細，
      及本院公務電話記錄可稽（見本院99年度簡上字第133 號
      卷第15、27頁）。然被告既已將上開帳戶之金融卡及密碼
      交予他人使用，且掛失金融卡之日期係在詐欺集團施行詐
      騙被害人丙○○、甲○○之後，縱其事後反悔而申請掛失
      該金融卡，仍無從解免被告確有交付其個人帳戶金融卡及
      密碼予他人，供詐欺集團成員從事詐欺取財之財產犯罪行
      為之責。
（三）按金融存款帳戶，事關存戶個人財產權益之保障，與存戶
      之提款卡、密碼結合，其專屬性、私密性更形提高，一般
      人均有妥為保管存摺、金融卡、密碼及印章，以防止被他
      人冒用之認識，縱有特殊情況偶有將存摺、金融卡、密碼
      、印章交付他人之需，亦必深入瞭解其用途後再行提供以
      使用，若落入不明人士手中，極易被利用為取贓之犯罪工
      具，恆係吾人日常生活經驗與事理之然；且金融帳戶為個
      人理財之工具，申請開設金融帳戶並無任何特殊限制，一
      般民眾皆可以存入最低開戶金額之方式申請開戶，個人亦
      可在不同金融機構申請多數存款帳戶使用，並無困難，此
      乃眾所週知之事實，則依一般人之社會生活經驗，苟見非
      親非故之人不以自己名義申請開戶，反而以出價蒐購或租
      用之方式向他人蒐集金融機構帳戶供己使用，衡情當知悉
      蒐集金融帳戶者，係將所蒐集之帳戶用以從事財產犯罪。
      況現今社會上，詐騙者蒐購人頭帳戶，持以作為信貸、手
      機簡訊詐欺之事，常有所聞，提供甚或出賣、出借帳戶與
      非親非故之人，受讓人係為從事財產犯罪，已屬人盡皆知
      之事。查本案被告對於上開金融卡、密碼等有關個人財產
      、身分之物品，淪落於不明人士手中，極易被利用為與財
      產有關之犯罪工具，竟願交付其所有上開帳戶之金融卡，
      並將密碼告知與其身分上不具任何關係之人，其主觀上顯
      然對於該帳戶將作為不法使用，應有所認知，而客觀上亦
      有幫助詐欺之行為，殆無疑義。綜上所述，被告上開所辯
      ，屬卸責之詞，不足採信，本案事證明確，被告犯行，洵
      堪認定。
二、按幫助犯之成立，主觀上行為人須有幫助故意，客觀上須有
    幫助行為，意即需對於犯罪與正犯有共同之認識，而以幫助
    之意思，對於正犯資以助力，而未參與實施犯罪之行為者而
    言（最高法院75年度台上字第1509號、88年度台上字第1270
    號判決意旨參照）。核被告乙○○將其所有上開兆豐銀行內
    湖分行帳戶金融卡、金融卡密碼交付予姓名年籍不詳之成年
    人，再由該人或其轉手者持以詐騙被害人丙○○、甲○○之
    財物，其顯係基於幫助他人詐欺財物之犯意，且所為提供提
    款卡予他人之行為，亦屬刑法詐欺罪構成要件以外之行為，
    其既以幫助他人犯罪之意思而參與犯罪構成要件以外之行為
    ，故被告應成立刑法第30條第1 項前段、第339 條第1 項詐
    欺取財既遂罪之幫助犯。被告以一幫助詐欺行為，幫助正犯
    詐欺被害人丙○○、甲○○2 人之財物，而侵害該2 人財產
    法益，為一行為觸犯數罪名之想像競合犯，應依刑法第55條
    規定，從一重處斷。被告係幫助他人犯罪，爰依刑法第30條
    第2 項之規定，按正犯之刑減輕之。原審認被告罪證明確，
    引用刑事訴訟法第449 條第1 項前段、第3 項、第454 條第
    2 項、刑法第30條第1 項前段、第2 項、第339 條第1 項、
    第55條、第41條第1 項前段，刑法施行法第1 條之1 第1 項
    、第2 項前段規定，量處被告有期徒刑3 月，併諭知易科罰
    金之折算標準，經核認事用法均無違誤，量刑亦屬妥適，應
    予維持。被告上訴意旨猶以前揭情詞否認犯行云云，指摘原
    判決不當，為無理由，應予駁回。
三、末查，被告前未曾因故意犯罪受有期徒刑以上刑之宣告，此
    有臺灣高等法院被告前案紀錄表1 份在卷可參。又被告學歷
    係高職畢業，自82年間退伍後均從事送貨司機之工作，如前
    所述，是被告學歷非高，以往從事之工作亦係基層之勞動工
    作，又被告於本院審理中供稱：因伊失業將近1 年，急著找
    工作，才會沒有多加思索，而將金融卡及密碼均交給對方等
    語（見本院99年9 月21日審判筆錄第9 頁），其因一時失慮
    ，致罹刑典，犯罪後已於99年9 月21日與被害人達成民事調
    解，願意分別賠償被害人丙○○、甲○○各1 萬5 千元，給
    付方式為：自99年10月21日起，按月於每月21日以前各給付
    丙○○、甲○○5 千元，至全部清償完畢為止，如有一期未
    履行，均視為全部到期，有調解紀錄表1 份存卷為憑，顯見
    被告確具悔意，經此偵、審程序及科刑教訓後，應當知所警
    惕，信無再犯之虞，本院因認對於被告所宣告之刑，以暫不
    執行為適當，爰依刑法第74條第1 項第1 款規定，併予宣告
    緩刑2 年，並命被告應遵守下列緩刑條件：（一）應支付丙○○1 萬5 千元，給付方式如下：自99年10月21日起，按月
    於每月21日以前給付丙○○5 千元，至全部清償完畢為止，
    如有一期未履行，視為全部到期；（二）應支付甲○○1 萬
    5 千元，給付方式如下：自99年10月21日起，按月於每月21
    日以前給付甲○○5 千元，至全部清償完畢為止，如有一期
    未履行，視為全部到期，以勵自新。又上開緩刑條件，依刑
    法第74條第4 項規定，上開條件內容得為民事強制執行名義
    ，且依同法第75條之1 第1 項第4 款規定，違反上開之負擔
    情節重大，足認原宣告之緩刑難收其預期效果，而有執行刑
    罰之必要者，得撤銷緩刑之宣告，併此指明。
據上論斷，依刑事訴訟法第455 條之1 第1 項、第3 項、第368
條，刑法第74條第1 項第1 款、第2 項第3 款，判決如主文。
本案經檢察官許恭仁到庭執行職務。
中    華    民    國    99    年    9     月    30    日
                  臺灣士林地方法院刑事第七庭
                      審判長法  官  王美玲
                            法  官  高雅敏
                            法  官  張明儀
以上正本證明與原本無異。
本件不得上訴。
                            書記官  林蔚菁
中    華    民    國    99    年    9     月    30    日

司法院資訊處製作；財團法人民間司法改革基金會備份。
